【裁判字號】    98,中簡上,419
【裁判日期】    980624
【裁判案由】    詐欺
【裁判全文】
臺灣臺中地方法院刑事判決           98年度中簡上字第419號
上  訴  人  臺灣臺中地方法院檢察署檢察官
被      告  丙○○
上列上訴人因被告詐欺案件，不服本院臺中簡易庭98年度中簡字
第645號中華民國98年2月24日第一審簡易判決（聲請案號：臺灣
臺中地方法院檢察署97年度偵字第28545 號），提起上訴，及移
送併辦案審理（98年度偵字第5840號、第6388號），本院管轄第
二審之合議庭判決如下：
    主    文
原判決撤銷。
丙○○幫助犯詐欺取財罪，累犯，處有期徒刑參月，如易科罰金
，以新臺幣壹仟元折算壹日。
    犯罪事實
一、丙○○前因竊盜案件，經臺灣士林地方法院以92年度士簡字
    第165號判處有期徒刑6月確定，甫於民國94年11月8 日執行
    完畢，仍不知悔改。明知金融機構之活期儲蓄存款帳戶應僅
    供個人使用，且任何人原得以無需負擔費用之方式，向金融
    機構申辦活期儲蓄存款帳戶，其申辦帳戶之數目在不同之金
    融機構間亦無限制，是於一般情形下，並無使用他人已開立
    帳戶之必要。而如有使用他人帳戶之需求者，除原即具有相
    當之信賴關係，或有其他正當理由外，此種使用他人帳戶之
    情形既顯有異於常情之處，不無經人利用作為詐欺取財等財
    產犯罪之被害人匯款帳戶之可能。詎其竟仍基於即若因此而
    生幫助他人為詐欺取財之犯罪結果，亦不違背其本意之不確
    定故意，於97年10月20日，在臺中市西屯區附近之某便利商
    店前，將其所開設之臺灣郵政股份有限公司中區郵局局號：
    000000-0號；帳號:000000-0 號帳戶（下簡稱: 郵局帳戶）
    之提款卡（含密碼）、存摺、印章及身分證影本，交付予朱
    圓靜 (業經本院以98年度中簡字第773號判決在案)後，轉交
    予自稱「張榮吉」之成年男子所組成之詐騙集團，作為存匯
    款及提款之帳戶使用，任由他人藉以遂行詐欺取財犯罪。嗣
    該詐欺集團成員即意圖為自己不法之所有：(一)於97年10月22
    日，撥打電話予甲○○，佯稱其網路購物付款方式有錯誤，
    請甲○○依指示至提款機前操作變更，甲○○誤信為真而陷
    於錯誤，遂於同日23時許，依指示匯款新臺幣（下同）29,
    999 元，至詐欺集團成員指定之丙○○帳戶內。(二)於97年10
    月22日22時許，撥打電話予乙○○，佯稱其網路購物付款方
    式有錯誤，請乙○○依指示至提款機前操作變更，乙○○誤
    信為真而陷於錯誤，遂依該詐欺集團之不詳成員指示操作提
    款機，致匯款13,149元至詐欺集團成員指定之丙○○帳戶內
    。
二、案經台中巿警察局第一分局報告臺灣臺中地方法院檢察署檢
    察官偵查起訴及移送併案審理。
    理    由
一、上開犯罪事實業據被告於本院審理時自白不諱，核與被害人
    甲○○、乙○○於警詢時證述之情節相符，並有中華郵政公
    司台中郵局97年12月22日中管字第0972102750號函附之台中
    民權路郵局第000000-0號存簿儲金帳戶立帳申請書、變更帳
    戶事項申請書、金融卡申請書、轉帳服務申請書及交易明細
    表各1份，王山銀行提款機交易明細表2張（被害人甲○○匯
    款資料），查詢帳戶最近資料1 份（被害人乙○○匯款資料
    ）在卷可佐。被告自白犯罪與事實相符，本件事證明確，被
    告犯行已堪認定。
二、核被告丙○○所為，係犯刑法第30條第1 項、第339條第1項
    之幫助詐欺取財罪。被告以一提供帳戶之行為，幫助他人對
    被害人甲○○、乙○○2 人犯幫助詐欺取財罪而觸犯數罪名
    ，構成同種想像競合犯，依刑法第55條前段，應從情節較重
    者即對被害人甲○○所犯部分，以一罪論處。被告有事實欄
    所載之前科，其前受有期徒刑之執行完畢後，五年內再犯本
    件有期徒刑以上之罪，為累犯，應依刑法第47條第1 項之規
    定，加重其刑。又刑法第30條第2 項規定：「幫助犯之處罰
    ，得按正犯之刑減輕之」，故依上開規定，減輕其刑，並依
    法先加重後減輕之。而原判決對被告論罪科刑，雖非無見，
    惟有關檢察官所移送併辦案審理者，即對被害人乙○○所犯
    部分，因不及審酌，致無可維持，檢察官以此為由提起上訴
    ，為有理由，應由本院撤銷改判。
三、爰審酌被告提供帳戶給不詳身分者使用，助長詐欺之犯罪，
    被害人等損失不輕，被告又無與之達成和解，及其素行、犯
    罪之動機、目的、方法、手段、所得，雖被告交付帳戶因而
    有多位被害人遭詐騙，惟被告僅有一交付帳戶之行為，且本
    件被害人遭詐騙之金額非鉅，及被告犯後坦承犯行，態度良
    好等一切有利、不利之情狀後，量處如主文第2 項所宣告之
    刑，並諭知如易科罰金之折算標準。
四、移送併辦部分，雖未經起訴，然因與原聲請簡易判決處刑部
    分具有實質上一罪（被害人甲○○部分，98年度偵字第5840
    號）及想像競合犯之裁判上一罪（被害人乙○○部分，98年
    度偵字第6388號）之關係，屬同一案件，亦為原聲請簡易判
    決處刑之效力所及，故本院併予審酌。
據上論斷，應依刑事訴訟法第455條之1第1項、第3項、第364 條
、第369 條第1項前段、第299條第1項前段，刑法第30條第1項前
段、第2項、第339條第1項、第47條第1項、第55條前段、第41條
第1 項前段，刑法施行法第1條之1第1項、第2項前段，判決如主
文。
中    華    民    國    98    年    6    月     24    日
                  刑事第九庭  審判長法官 簡源希
                                    法官 戴博誠
                                    法官 高英賓
上正本證明與原本無異。
本件不得上訴。
                                  書記官 司立文
中    華    民    國    98    年    6    月     24    日
附錄本案論罪科刑法條全文
中華民國刑法第30條：
幫助他人實行犯罪行為者，為幫助犯。雖他人不知幫助之情者，
亦同。
幫助犯之處罰，得按正犯之刑減輕之。
中華民國刑法第339條第1項：
意圖為自己或第三人不法之所有，以詐術使人將本人或第三人之
物交付者，處5年以下有期徒刑、拘役或科或併科1千元以下罰金


司法院資訊處製作；財團法人民間司法改革基金會備份。
